【裁判字號】    91,聲判,22
【裁判日期】    920430
【裁判案由】    聲請交付審判
【裁判全文】
台灣士林地方法院刑事裁定                          九十一年度聲判字第二二號
    聲  請  人  乙○○
   （即告訴人）
    被      告  甲○○
右列聲請人因告訴被告詐欺等案件，不服台灣高等法院檢察署檢察長駁回再議之處分
（九十一年度上聲議字第四四一號），聲請交付審判，本院裁定如左：
    主    文
聲請駁回。
    理    由
一、本件聲請人即告訴人乙○○以被告甲○○涉犯詐欺等罪嫌，向台灣士林地方法院
    檢察署檢察官提出告訴，經該署檢察官偵查，於民國九十一年三月二十六日為不
    起訴處分後（九十一年度偵字第二七一六號），聲請人不服，聲請再議，亦經台
    灣高等法院檢察署檢察長於九十一年五月九日以九十一年度上聲議字第四四一號
    處分書，認聲請人再議為無理由，而駁回再議，此合先敘明。
二、聲請交付審判意旨略以：本件被告為德利開發科技股份有限公司（下稱德利公司
    ）之負責人，意圖為自己不法之所有，隱瞞德利公司已發生財務困難之事實，使
    聲請人陷於錯誤，於九十年六月二十一日與該公司簽訂「哲學之道」預售屋買賣
    契約，雙方約定總價為新台幣（下同）一千九百九十五萬元，嗣於九十年七月十
    一日就買賣契約辦理完成公證程序。被告並利用聲請人無購屋經驗，違反預售屋
    通常依實際工程進度比例付款之交易慣例，使聲請人於開工前依約預先支付高達
    買賣總價款五分之一計四百三十萬元之鉅額款項。復未通知聲請人，旋於開工前
    之同年八月九日片面將「哲學之道」基地之土地所有權，辦理信託登記予東亞建
    築經理股份有限公司（下稱東亞公司），藉以規避包含聲請人在內之所有債權人
    之強制執行，損及聲請人權益。另德利公司持股百分之九十九之子公司即原訂承
    包前開預售屋工程之文鑫營造公司，早於同年九月十三日即遭公告退票五十二張
    （金額合計九百六十六萬八千九百元），同月二十日再度退票三千五百萬元，同
    日德利公司亦退票一千萬元，同月二十五日德利公司向鈞院聲請公司緊急重整處
    分，其所公告之負債金額高達九十七億八千八百五十六萬元，同年十月二日退票
    四百三十七萬二千五百七十四元，同月五日經票據交換所公告為拒絕往來戶。被
    告明知該公司於九十年九月二十五日已負債高達近百億元，絕無履行本件工程款
    至少四億六千五百萬元之能力，竟於九十一年一月、二月陸續發函，向聲請人謊
    稱「為加強對購屋客戶之保障，並配合目前專案信託管理制度之運作，特別委託
    由第一銀行轉投資之東亞公司辦理「哲學之道」案之信託管理」云云，要求聲請
    人給付後續應付款項（改匯入東亞公司於萬通銀行開設之信託專戶），顯有詐欺
    嫌疑，原檢察官及高檢署失察，對於德利公司早已發生嚴重財務危機之客觀事實
    置若未視，竟僅以該公司係於雙方簽約後之九十年九月二十日跳票一千萬元為其
    財務發生困難之始點，因而認定被告並無詐欺行為，而為不起訴處分及駁回再議
    ，顯有不當，為此依法聲請交付審判等語，並提出房屋買賣契約書、信託契約書
    、繳款通知書、櫃臺買賣中心公告之公司訊息資料及股市觀測站新聞摘要資料等
    件為證。
三、按告訴人不服上級法院檢察署檢察長或檢察總長認再議為無理由而駁回之處分者
    ，得於接受處分書後十日內委任律師提出理由狀，向該管第一審法院聲請交付審
    判；又法院認為交付審判之聲請不合法或無理由者，應駁回之，刑事訴訟法第二
    百五十八條之一、第二百五十八條之三第二項前段，分別定有明文。又按，新修
    正刑事訴訟法第二百五十八條之一規定告訴人得向法院聲請交付審判，係新增對
    於「檢察官不起訴或緩起訴裁量權」制衡之一種外部監督機制，法院僅就檢察官
    所為不起訴或緩起訴之處分是否正確加以審查，以防止檢察機關濫權，依此立法
    精神，同法第二百五十八條第三項規定法院審查聲請交付審判案件時「得為必要
    之調查」，其調查證據之範圍，自應以偵查中曾顯現之證據為限；而同法第二百
    六十條對於不起訴處分已確定或緩起訴處分期滿未經撤銷者得再行起訴之規定，
    其立法理由說明該條所謂不起訴處分已確定者，包括「聲請法院交付審判復經駁
    回者」之情形在內，是前述「得為必要之調查」，其調查證據範圍，更應以偵查
    中曾顯現之證據為限，不得就告訴人新提出之證據再為調查，亦不得蒐集偵查卷
    以外之證據，否則，將與刑事訴訟法第二百六十條之再行起訴規定，混淆不清，
    亦將使法院兼任檢察官而有回復「糾問制度」之虞；且法院裁定交付審判，即如
    同檢察官提起公訴使案件進入審判程序，是法院裁定交付審判之前提，必須偵查
    卷內所存證據已符合刑事訴訟法第二百五十一條第一項規定「足認被告有犯罪嫌
    疑」檢察官應提起公訴之情形，亦即該案件已經跨越起訴門檻，否則，縱或法院
    對於檢察官所認定之基礎事實有不同判斷，但如該案件仍須另行蒐證偵查始能判
    斷應否交付審判者，因交付審判審查制度並無如同再議救濟制度得為發回原檢察
    官續行偵查之設計，法院仍應依同法第二百五十八條之三第二項前段規定，以聲
    請無理由裁定駁回。
四、本件聲請人雖以前揭理由認被告涉有詐欺罪嫌，而向本院聲請交付審判。然查，
    前揭不起訴處分書及駁回聲請再議處分書已就聲請人於偵查時提出之告訴理由予
    以斟酌，並詳加論述所憑證據及其認定之理由，業經本院依職權調閱前開偵查卷
    宗核閱無訛。聲請人雖仍執陳詞向本院聲請交付審判，惟按，刑法第三百三十九
    條第一項詐欺取財罪之成立，除須行為人主觀上有為自己或第三人不法所有之意
    圖外，客觀上另須係以詐術使人將本人或第三人之物交付為構成要件，即行為人
    須施行詐術，使被害人陷於錯誤而為財產處分，發生財產上損害，且行為人之施
    行詐術與被害人之發生損害間具有因果關係，此觀該條項之規定甚明。查德利公
    司早於九十年六月二十一日即與聲請人簽訂上述預售屋買賣契約，嗣於同年八月
    十四日始與東亞公司簽訂信託契約，且該公司及文鑫營造公司係自同年九月中旬
    始發生跳票等財務危機問題，有卷附買賣契約、信託契約、致富新聞報導及櫃臺
    買賣中心公告之公司訊息資料及股市觀測站新聞摘要資料各乙件可稽，是被告與
    聲請人訂約時，德利公司並未出現財務問題，難認被告彼時有何隱瞞德利公司財
    務狀況作為詐術以詐欺聲請人情事。又前述預售屋建築工程於檢察官不起訴處分
    作成前，仍在繼續進行中，工程款也依約支付營造廠商，有工程紀錄照片三張、
    電匯通知單影本二紙、信託契約、工程進度查核通知書各乙件在卷可按，德利公
    司既仍持續履約，並無違約情事，自難僅因其將上開基地信託登記予東亞公司乙
    節，即臆測德利公司必無法履行前述買賣契約，且依常理判斷，苟被告心存詐欺
    ，要無持續履約之理，益徵被告無為自己不法所有之意圖。況且，聲請人本應依
    約給付分期款，其依約給付分期款，尚難認其於法律上有何損害。另買賣價款之
    給付方式及各期給付金額，法無明文限制，本件預售屋買賣價金及分期款之支付
    ，既經契約雙方合意，自不得單憑聲請人於開工前之預付款金額高達買賣總價款
    五分之一，與通常依實際工程進度比例付款之交易慣例不同乙節，即遽論被告主
    觀上具有詐欺之惡意。準此，被告所為，核與詐欺取財罪之構成要件不合，且被
    告與聲請人間係買賣契約關係，被告並無為聲請人處理事務，與背信罪係為他人
    處理事務，亦屬有間。
五、綜上所述，原不起訴處分及駁回聲請再議之處分，認被告並無聲請人指訴之犯行
    ，並無不當，聲請意旨未詳交付審判制度立法精神，未能具體指明偵查卷內所存
    證據，如何已具相當證據足以認定被告有其所指訴應予起訴審理之妨害自由等犯
    罪事實，而應由本院裁定交付審判，僅以推測之詞，推定被告犯罪事實，而指摘
    檢察官偵查未臻完備及採證推論不妥，實無理由，本院既認本件無得據以交付審
    判之事由存在，聲請人聲請交付審判，自應予駁回。
六、依刑事訴訟法第二百五十八條之三第二項前段，裁定如主文。
中      華      民      國     九十二     年      四     月    三十     日
                                      台灣士林地方法院刑事第三庭
                                        審判長法  官  雷  雯  華
                                              法  官  何  信  慶
                                              法  官  姜  麗  香
右正本證明與原本無異。
本件裁定不得抗告。
                                              書記官  陳  玉  珍
中      華      民      國     九十二     年      四     月    三十     日


司法院資訊處製作；財團法人民間司法改革基金會備份。
